臺灣臺北地方法院民事判決　九十年度訴字第四五七一號
　　原　　　告　　捷辰水電工程有限公司
　　法定代理人　　張益源
　　被　　　告　　甲○○
右當事人間請求返還工程款事件，本院判決如左：
    主    文
被告應給付原告新台幣佰拾壹萬仟肆佰拾伍元，及自民國九十年九月十三日
起至清償日止，按年息百分之五計算之利息。
訴訟費用由被告負擔。
本判決於原告以新台幣壹佰壹拾萬元為被告供擔保後，得假執行。
    事  實  及  理  由
一原告起訴時，請求被告應給付新台幣（下同）三百三十五萬三千四百三十五元，嗣
  於本院審理中減縮請求金額為三百三十一萬三千四百三十五元，此係減縮應受判決
  事項之聲明，核與民事訴訟法第二百五十五條第一項第三款之規定相符，應予准許
  ，合先敘明。
二被告未於最後言詞辯論期日到場，核無民事訴訟法第三百八十六條各款所列情形，
  爰依原告之聲請，由其一造辯論而為判決。
三原告起訴主張：
  (一)兩造於民國八十九年八月廿一日簽訂電器、消防、弱電代工合約書，由原告將所
    承攬之瑞暘建設股份有限公司奇岩路「天上人間」社區之電器、消防、弱電工程
    轉包予被告承作，合約總價為新台幣（下同）五百二十萬元。
  (二)詎料被告施工至九十年七月中旬即擅自停工，僅完成百分之七十之工作，依約只
    能領取工程款三百六十四萬元，又因被告有附表所示浪費材料、施工瑕疵等情，
    應扣款一百二十五萬三千三百四十四元，故伊僅得領款二百三十八萬六千六百五
    十六元。而原告除已給付二百六十七萬二千五百七十五元外，另在被告同意下，
    代付臨時工工資三百零二萬七千五百一十六元，合計被告共溢領工程款三百三十
    一萬三千四百三十五元。
  (三)原告針對被告施工瑕疵問題，曾於九十年六月廿二日函促被告解決，惟並無效果
    ，爰依據系爭工程合約書第廿五條第二項第三款規定，以起訴狀繕本送達向被告
    為終止系爭承攬契約之意思表示，並依民法第一百七十九條規定，請求被告返還
    溢領之工程款。
  (四)聲明為：
    1.被告應給付原告三百三十一萬三千四百三十五元，及自起訴狀繕本送達翌日起
      至清償日止，按年息百分之五計算之利息。
    2.願供擔保請准宣告假執行。
四被告則抗辯：伊確實自九十年七月中旬起即未繼續施工，但當時總工程進度已達百
  分之九十，其中包含變更、追加之工程，配線部分已做到系爭工程合約第五條第三
  十三項；伊均按圖施工，並無原告指稱之工程瑕疵，且未延誤工期；附表編號十八
  之鑽孔費為追加工程費，應由原告負擔；附表編號十九、二十之清潔費，非屬工程
  範圍，不應扣款；伊施工並未偷工減料，原告無權終止契約等語，聲明為：原告之
  訴駁回。
五兩造於八十九年八月廿一日締約，由被告承攬原告承包之奇岩路「天上人間」社區
  電器、消防、弱電工程，合約總價五百二十萬元；原告已付工程款二百六十七萬二
  千五百七十五元，另代被告支付臨時工工資三百零二萬七千五百一十六元；被告於
  九十年七月中旬後即未繼續施工等事實，為兩造所不爭執，並有工程合約書一份在
  卷可稽，均堪信為真正。
六查被告已自承自九十年七月中旬後即未再繼續進場施工，斯時尚未完工之事實（見
  本院九十年十月二日言詞辯論筆錄），被告既未能說明伊有何片面停工之正當理由
  ，則自伊停工之舉，足認伊已無意繼續履約。按系爭工程合約書第廿五條第二項第
  三款規定：「二乙方（即被告）有左列情事之一時，甲方（即原告）得隨時終止或
  解除本合約：：：3.乙方違背或明顯有偷工減料事實或發生變故，甲方認其不能履
  行合約責任時」，原告以此約定終止系爭承攬契約，即屬有據。系爭契約既經終止
  ，原告自得按被告停工時之實際施工數量，核算被告得請領之工程款。
七原告主張被告停工時僅完成百分之七十之工作，被告則稱斯時工程進度已達百分之
  九十，兩造對被告實際施工數量，陳述互歧，惟被告另自承伊停工時係施工至系爭
  工程合約書第五條第三十三項之工程（見本院九十年十月二日言詞辯論筆錄），而
  按前開合約條文所列工程項目核算，施工至第三十三項工程，進度達全部工程百分
  之六十六點五，是以原告陳稱被告僅完成全部工程百分之七十，較屬可信，被告辯
  稱已做完百分之九十之工程云云，並未提出任何事證證明之，尚難遽採。
八至被告抗辯原告不得扣款云云：
  (一)原告主張被告施工有如附表所示浪費材料、瑕疵之情，應予扣款，業據提出照片
    一百一十幀為證，被告空言否認，並不足取。
  (二)按系爭工程合約書第十條第三項規定：「工程施工中若發生變更而致發生加減帳
    時，乙方應於收到變更圖樣或變更通知，在期限內（如無規定期限，則在二十依
    天內）以書面辦理加減帳申請，逾期則加帳以自願無償施工論，減帳則由甲方逕
    行估算認定」，至被告辯稱附表編號第十七項之鑽孔費為追加工程，費用應由原
    告負擔云云。被告辯稱附表編號十八之鑽孔費為追加工程費，縱認屬實，惟被告
    既未依約規定辦理加帳申請，該項費用亦應由被告負擔，伊辯稱該項費用應由原
    告負擔云云，實無可採。
  (三)又「三凡在施工範圍內挖出之廢土及完工後賸餘之磚塊、砂石及其他廢料，應依
    廢棄物清理法及台北是建築管理規則等規定儘速清除，如延誤不予清除而受罰，
    概由乙方（即被告）自行負責。甲方指定分包之廢棄物亦由乙方無償運離。四工
    地周圍道路及排水溝因本工程施工所發生損壞或淤積廢土、砂石，均應隨時修復
    及清理，若生危害環境衛生、公共安全事件，概由乙方負完全責任。五工程完竣
    後，所有乙方遺留於工地、工地附近道路及結構物內一切之廢料、雜物及臨時設
    施等，乙方應負責清除整理。否則甲方得雇工代為清理，該項費用加百分之五十
    由工程價款中扣除之」，系爭工程合約第九條第三、四、五項規定甚明，是以工
    地清潔之維護，亦屬被告之責，殆無疑義，被告辯稱工地清潔伊無須負責，附表
    編號十九、二十之清潔費不應由伊負擔云云，自不足採。
九綜上所述，系爭工程總價為五百二十萬元，被告僅完成百分之七十之工作，依約僅
  得請領工程款三百六十四萬元（0000000×0.7＝0000000）， 又被告因施工有浪費
  材料、瑕疵等情，應扣款款一百二十五萬三千三百四十四元，故伊僅得領款二百三
  十八萬六千六百五十六元等事實（0000000－0000000＝0000000），均堪認定。被
  告自承原告已給付伊工程款二百六十七萬二千五百七十五元、代付臨時工工資三百
  零二萬七千五百一十六元，合計被告共溢領工程款三百三十一萬三千四百三十五元
  （0000000＋0000000－0000000＝0000000）。被告溢領該等款項，並無法律上原因
  ，致原告受有損害，原告自得依民法第一百七十九條規定，請求被告返還。從而，
  原告請求被告給付三百三十一萬三千四百三十五元，及自起訴狀繕本送達翌日即九
  十年九月十三日起至清償日止，按年息百分之五計算之法定遲延利息，為有理由，
  應予准許。
十原告陳明願供擔保，聲請宣告假執行，核無不合，爰酌定相當擔保金額准許之。
據上論結，原告之訴為有理由，依民事訴訟法第三百八十五條第一項前段、第七十八
條、第三百九十條第二項，判決如主文。
中　　　華　　　民　　　國　　九十一　　年　　　三　　　月　　 十九　　 日
                                            民事第二庭法      官　陳婷玉
右為正本係照原本作成
如對本判決上訴，須於判決送達後廿日內向本院提出上訴狀
中　　　華　　　民　　　國　　九十一　　年　　　三　　　月　　 十九　　 日
　　　　　　　　　　　　　　　　　　　　　　　　　　　法院書記官　王  儀
